【裁判字號】    98,交聲,2584
【裁判日期】    981023
【裁判案由】    違反道路交通管理處罰條例聲明異議
【裁判全文】
臺灣桃園地方法院交通事件裁定        98年度交聲字第2584號
原處分機關  交通部公路總局新竹區監理所
異  議  人
即受處分人  甲○○
上列異議人即受處分人因違反道路交通管理處罰條例案件，對於
交通部公路總局新竹區監理所桃園監理站民國98年9 月11日所為
之處分（原處分案號：桃監裁罰字第裁52-Z00000000號）聲明異
議，本院裁定如下：
    主  文
原處分撤銷。
甲○○汽車駕駛人，駕駛汽車經測試檢定酒精濃度超過規定標準
，處罰鍰新臺幣壹萬玖仟伍佰元，並應接受道路交通安全講習。
    理  由
一、原處分意旨略以：異議人即受處分人甲○○於民國98年8 月
    27日凌晨1 時45分許，駕駛車牌號碼UL－2299號自用一般小
    客車，行經國道二號西向5.3 公里處時，經內政部警政署國
    道公路警察局第一警察隊員警攔停，並測得其吐氣所含酒精
    濃度為每公升0.33毫克，而以汽車駕駛人酒精濃度超過規定
    標準為由，開立公警局交字第Z00000000 號舉發違反道路交
    通管理事件通知單予以當場舉發，嗣並移送予交通部公路總
    局新竹區監理所桃園監理站（下稱原處分機關）處理。原處
    分機關調查後認異議人確有前述違規行為，乃依道路交通管
    理處罰條例第35條第1 項第1 款，違反道路交通管理事件統
    一裁罰基準及處理細則第41條、第43條、第44條、第67條之
    規定，於98年9 月11日以桃監裁罰字第裁52─Z00000000 號
    裁決書，裁處異議人罰鍰新臺幣（下同）19,500元，並吊扣
    駕駛執照12個月、施以道路交通安全講習。
二、聲明異議意旨略以：其對確有酒後駕駛自用小客車之違規事
    實，及應受罰鍰、道路交通安全講習之裁罰並無不服，惟若
    因而吊扣其之職業聯結車駕照，其將無法工作維持家計，是
    原處分顯然違反比例原則，為此聲明異議等語。
三、按汽車駕駛人，駕駛汽車經測試檢定有左列情形之一者，處
    15,000元以上60,000元以下罰鍰，並當場移置保管其車輛及
    吊扣其駕駛執照1 年：一、酒精濃度超過規定標準‧‧‧，
    道路交通管理處罰條例第35條第1 項第1 款定有明文，且依
    同條例第24條第1 項第2 款之規定，並應接受道路交通安全
    講習。
四、經查：
    (一)本件異議人領有職業聯結車駕駛執照，仍於前開舉發時間
      ，駕駛車牌號碼UL－2299號自用一般小客車，行經國道二
      號西向5.3 公里處時，為警攔檢並測得其呼氣中所含酒精
      濃度為每公升0.33毫克之事實，業經異議人於異議狀內自
      承屬實，並有查獲警員開立之舉發違規通知單、異議人之
      酒精測試單各1 份在卷可稽，是異議人確有駕駛汽車經測
      試檢定，酒精濃度超過規定標準之違規事實，自堪以認定
      ，而應予裁處罰鍰及施以道路交通安全講習。
    (二)惟查：
      1.按汽車駕駛人，因違反本條例及道路交通安全規則之規
        定，受吊銷駕駛執照處分時，吊銷其持有各級車類之駕
        駛執照，道路交通管理處罰條例第68條定有明文，而此
        規定係於94年12月14日修正公布，並於95年3 月1 日施
        行，又該條文修正前則係規定「汽車駕駛人，因違反本
        條例及道路交通安全規則之規定，受吊扣或吊銷駕駛執
        照處分時，吊扣或吊銷其持有各級車類之駕駛執照」，
        其修法意旨，係以「原條文將違規駕駛人所持有之各級
        車類駕駛執照一併吊扣或吊銷，失之過酷，影響人民工
        作及生活甚鉅」為由，而刪除吊扣駕駛人駕駛執照時，
        應吊扣駕駛人持有各級車類駕駛執照之規定，是依現行
        道路交通管理處罰條例，已無得吊扣駕駛人所持有他級
        駕駛執照之依據存在，從而監理機於違反道路交通管理
        事件裁決書主文中諭知關於吊扣駕駛人駕駛執照之處分
        者，僅得吊扣駕駛人違規時所駕駛該級車類之駕駛執照
        ，以限制其繼續駕駛該級車類行駛道路之權利，若駕駛
        人並無該級車類之駕駛執照，或雖曾持有該級車類之駕
        駛執照，然該駕駛執照業經吊銷、吊扣，即無從再執行
        吊扣該級車類駕駛執照之處分（臺灣高等法院暨所屬法
        院97年法律座談會刑事類提案第40號之研討結果可資參
        照）。
      2.異議人於本件交通違規時，因業已取得較高級之職業聯
        結車駕駛資格，而依法將自用小客車之駕駛執照換領為
        職業聯結車之駕駛執照之情，有桃園監理站汽車駕駛人
        螢幕列印、汽車駕駛人經歷證明書各1 紙在卷可憑，故
        原處分吊扣異議人之汽車駕駛執照，即當係吊扣異議人
        唯一持有之職業聯結車駕駛執照，此亦經原處分機關於
        違反道路交通管理事件不服裁決聲明異議案件意見書中
        所陳明，然揆諸前揭說明，異議人既係駕駛自用一般小
        客車違反道路交通管理處罰條例第35條第1 項第1 款之
        規定，依法自僅得吊扣其自用一般小客車駕駛執照12個
        月，並無得吊扣異議人持有他級駕駛執照之依據，是原
        處分逕予吊扣異議人之職業聯結車駕駛執照，即顯有違
        誤。
五、綜上所述，異議人確有上開違規行為，而原處分機關依道路
    交通管理處罰條例第35條第1 項第1 款、第24條第1 項第 2
    款、違反道路交通管理事件統一裁罰基準及處理細則及違反
    道路交通管理事件統一裁罰基準表所載之裁罰標準之相關規
    定，予以裁處罰鍰並施以道路交通安全講習，固亦無違誤，
    惟就吊扣異議人駕駛執照12個月之部分，則於法容有未洽，
    是本件異議為有理由，應由本院將原處分撤銷，並自為裁定
    如主文第2 項所示。
據上論斷，應依道路交通管理處罰條例第87條第2 項、道路交通
案件處理辦法第20條前段，裁定如主文。
中    華    民    國    98    年    10    月    23    日
                          交通法庭    法  官    蘇 昌 澤
以上正本證明與原本無異。
如不服本裁定，應於裁定送達後5 日內向本院提出抗告狀。
                                      書記官    田 宜 芳
中    華    民    國    98    年    10    月    28    日


司法院資訊處製作；財團法人民間司法改革基金會備份。
